【裁判字號】    96,智,100
【裁判日期】    970620
【裁判案由】    侵權行為損害賠償
【裁判全文】
臺灣臺北地方法院民事判決               96年度智字第100號
原      告  甲○○
訴訟代理人  曾信嘉律師
被      告  織谷股份有限公司
兼法定代理  乙○○
人
前列二人共同
訴訟代理人  林衍鋒律師
上列當事人間因侵權行為損害賠償事件，本院於中華民國97年6
月5日言詞辯論終結，判決如下：
    主  文
被告應連帶給付原告新台幣肆仟捌佰肆拾玖元，及自民國九十六
年十二月二十五日起至清償日止，按年息百分之五計算之利息。
原告其餘之訴駁回。
訴訟費用由被告連帶負擔分百分之一，餘由原告負擔。
本判決第一項得假執行。但被告如以新台幣肆仟捌佰肆拾玖元為
原告預供擔保後, 得免為假執行。
原告其餘假執行之聲請駁回。
    事實及理由
一、原告起訴主張：
    緣新式樣專利證書第D112895號「飲料沖泡容器」之專利權
    （專利權期間自民國（下同）95年9月11日起至106年7月10
    日止，下稱系爭新式樣專利）以及發明專利證書號第I24242
    8號「容器改良構造」之專利權（專利權期間自94年11月1日
    起至113年7月22日止，下稱系爭發明專利）均屬原告所有，
    詎料被告織谷股份有限公司（下稱織谷公司）於未經原告同
    意下，竟於其2007年創刊號宅配目錄上刊登，並公開販售疑
    似有侵害原告上揭新式樣專利與發明專利之產品，原告旋即
    向被告織谷公司購買此一疑似侵權之產品-「時尚前沿」杯
    ，並送請台灣省機械技師公會為專利侵害之鑑定，經鑑定比
    對後發現，「時尚前沿」杯與系爭新式樣專利之專利權範圍
    近似，且包含該新式樣專利之新穎特徵，故已落入專利權範
    圍，並與系爭發明專利之申請專利範圍亦實質相同。故被告
    織谷公司所販售之「時尚前沿」杯，實已侵害原告所有之上
    揭新式樣專利及發明專利，被告乙○○身為被告織谷公司之
    負責人，依公司法第23條第2項規定，自應與被告織谷公司
    負連帶賠償責任。爰依專利法第129條第1項、第84條第1項
    、第85條規定，及民法第184條、公司法第23條第2項規定，
    請求被告負連帶賠償責任，並聲明：(一)被告等應連帶給付原
    告新台幣玖拾萬元，及自本訴狀繕本送達之翌日起至清償日
    止，按週年利率百分之五計算之利息。(二)願供擔保請準宣告
    假執行。
二、被告則以：
    被告並不否認所進口販售之「時尚前沿」杯侵害原告系爭新
    式樣專利權及發明專利權，於96年5月30日以每個單價人民
    幣25元（折算成新台幣123.81元），向中國廣州兆興精品行
    訂購100個，並於96年6月21日取得「時尚前沿」杯100個入
    庫。嗣天津街門市以每個單價新台幣（下同）290元，售出
    「時尚前沿」杯57個，再員工以每個單價50元，購買「時尚
    前沿」杯14個，破損「時尚前沿」杯1個，被告迄今尚有「
    時尚前沿」杯庫存28個﹝000-00-00-0﹞，前後販賣「時尚
    前沿」杯僅獲利4,849元（290×57+50×14-123.81×100）
    ，販賣期間不及2個月，原告如何受有損害90萬元？原告應
    舉證證明其受有損害90萬元以上，否則其請求即無理由等語
    置辯。並聲明：(一)原告之訴及假執行之聲請均駁回。(二)被告
    如受不利之判決，願供擔保，請准宣告免為假執行。
三、不爭執事項：
  (一)原告為系爭新式樣專利（證書號第D112895號）及系爭發明
    專利（證書號第I242428號）之專利權人，專用期間分別自
    95年9月11日起至106年7月10日止，及94年11月1日起至113
    年7月22日止。
  (二)被告自大陸地區進口至台灣地區販售之「時尚前沿」杯，經
    鑑定比對後與原告系爭新式樣專利權範圍近似，且與原告系
    爭發明專利之申請專利範圍實質相同，侵害原告系爭新式樣
    專利權及發明專利權。
  (三)被告以12,381元進口100個「時尚前沿」杯，以每個單價290
    元售出57個，另以每個單價50元售出14個。
四、得心證理由：
    原告主張其因被告侵害其新式樣專利及發明專利，而受有90
    萬元之損害，惟為被告所否認，並以前詞置辯，是以本件之
    爭點即在於：本件損害賠償金額以多少為適當？經查：按物
    品專利權人，除本法另有規定者外，專有排除他人未經其同
    意而製造、為販賣之要約、販賣、使用或為上述目的而進口
    該物品之權。又新式樣專利權人就其指定新式樣所施予之物
    品，除本法另有規定者外，專有排除他人未經其同意而製造
    、為販賣之要約、販賣、使用或為上述目的而進口該新式樣
    及近似新式樣專利物品之權，專利法第56條第1項、第123條
    第1項定有明文。又按發明專利權受侵害時，專利權人得請
    求賠償損害，並得請求排除其侵害，有侵害之虞者，得請求
    防止之；依前條請求損害賠償時，得就下列各款擇一計算其
    損害：一依民法第216條之規定。但不能提供證據方法以證
    明其損害時，發明專利權人得就其實施專利權通常所可獲得
    之利益，減除受害後實施同一專利權所得之利益，以其差額
    為所受損害。二依侵害人因侵害行為所得之利益。於侵害人
    不能就其成本或必要費用舉證時，以銷售該項物品全部收入
    為所得利益，專利法第84條第1項、第85條第1項亦有規定。
    被告所進口、販售之「時尚前沿」杯侵害原告之系爭新式樣
    專利權及系爭發明專利權等情，為被告所不爭執，並有專利
    侵害鑑定報告附卷可參，原告自得請求被告負損害賠償責任
    。而被告以每個123.81元進口「時尚前沿」杯100個後，以
    每個單價290元售出57個，另以每個單價50元售出14個等情
    ，有被告所提之進貨收據、入庫資料、商品銷售與發票明細
    表、員購明細表、報價單等影本附卷可參，且為原告所不爭
    執，則被告因侵害原告專利權之行為經扣除成本後所得之利
    益為4,849元（290×57+50×14-123.81×100＝4,879），原
    告主張其所受損害為90萬元，惟未舉證以實其說，自不可信
    ，被告辯稱其所得利益僅有4,849元，堪信為真實。
五、從而，原告本於侵權行為之法律關係，請求被告連帶給付原
    告4,849元，及自起訴狀繕本送達翌日起即96年12月25日起
    ，至清償日止，按年息百分之5計算之利息，為有理由，應
    予准許，逾此範圍之請求則無理由，應予駁回。
六、因本案事證已臻明確，兩造其餘主張陳述及所提之證據，經
    本院斟酌後，認與判決結果不生影響，均毋庸再予論述，附
    此敘明。
七、原告陳明願供擔保，請求宣告假執行，惟按民事訴訟法第38
    9條第1項第5款規定: 所命給付之金額或價額未逾新臺幣五
    十萬元之判決, 法院應依職權宣告假執行。又法院得依聲請
    或依職權，宣告被告預供擔保，或將請求標的物提存而免為
    假執行，同法第392條第2項亦有明文。是就原告勝訴部分爰
    依職權宣告假執行及免為假執行。原告敗訴部分，其假執行
    之聲請已失所附麗，應予駁回。
八、結論，本件原告之訴一部有理由、一部無理由，並依民事訴
    訟法第79條、第85條第2項、第389條第1項第5款、第392條
    第2項規定，判決如主文。
中    華    民    國    97    年    6     月    20    日
                  民事第五庭    法  官  蔡如琪
以上正本係照原本作成
如對本判決上訴，須於判決送達後20日內向本院提出上訴狀
中    華    民    國    97    年    6     月    20    日
                                書記官  林孔華


司法院資訊處製作；財團法人民間司法改革基金會備份。
